臺灣高雄地方法院民事判決　　　　　　　94年度訴字第2046號
原　　　告　丁○○
訴訟代理人　柯怡如律師
被　　　告　丙○○
　　　　　　甲○○
上　一　人
訴訟代理人　乙○○
上列當事人間因損害賠償事件，本院於民國96年9 月19日言詞辯
論終結，判決如下︰
    主  文
被告應連帶給付原告新臺幣壹拾肆萬玖仟參佰貳拾壹元，及自民
國九十四年八月十三日起至清償日止，按年息百分之五計算之利
息。
原告其餘之訴駁回。
訴訟費用由被告連帶負擔十分之二，餘由原告負擔。
本判決原告勝訴部分得假執行。但被告甲○○如以新臺幣壹拾肆
萬玖仟參佰貳拾壹元為原告預供擔保，得免為假執行。
原告其餘假執行之聲請駁回。
    事實及理由
壹、程序部分：
 一、按訴狀送達後，原告不得將原訴變更或追加他訴，但擴張
     或減縮應受判決事項之聲明者，不在此限，民事訴訟法第
     255 條第1 項第3 款定有明文。本件原告於起訴後將原應
     受判決事項之聲明：「被告應連帶給付原告新台幣（下同
     ）722,973 元，及自起訴狀繕本送達翌日起至清償日止，
     按年息5 ％計算之利息。」，減縮為：「被告應連帶給付
     原告669,581 元，及自起訴狀繕本送達翌日起至清償日止
     ，按年息5 ％計算之利息。」，核係訴之聲明金額之減縮
     ，且與上揭法條規定相符，依法應予准許，合先敘明。
 二、本件被告丙○○經合法通知，未於言詞辯論期日到場，核
     無民事訴訟法第386 條所列各款情形，爰依原告之聲請，
     就被告丙○○部分由其一造辯論而為判決。
貳、實體部分：
 一、原告主張：被告丙○○於民國92年9 月21日17時35分許，
     駕駛車牌號碼1270-GS 號自小客車，與被告甲○○所騎乘
     附載原告之車牌號碼XXW-229 號機車（按該機車為原告所
     有），於高雄縣鳳山市○○路與文濱路口因撞擊而發生車
     禍（下稱系爭車禍），致原告因而受有右脛腓骨開放性骨
     折、左足第五蹠骨骨折、右膝後十字韌帶斷裂等傷害。而
     被告2 人就系爭車禍均有過失，自應依民法第185 條第1
     項規定負連帶損害賠償責任。原告爰請求被告賠償下列損
     害：(1)醫療費用5,146 元。(2)看護費用180,000 元。(3)原
     告就診之交通費用1,440 元。(4)機車修理費用25,848元及
     手機損失6,000 元，合計31,848元。(4)精神慰撫金500,00
     0 元，以上損害額合計共718,434 元。又原告已受領強制
     汽車責任保險金48,853元，於扣除此部分金額後，被告應
     連帶賠償原告669,581 元（718,434-48,853 =669,581）
     ，爰依侵權行為之法律關係聲明求為判決：(1)被告應連帶
     給付原告669,581 元，及自起訴狀繕本送達翌日起至清償
     日止，按年息5 ％計算之利息。(2)願供擔保請准宣告假執
     行。
 二、被告之抗辯：
   (1)被告甲○○：伊對於其有於上揭時、地，騎乘機車附載原
     告，並與被告丙○○所駕駛汽車發生系爭車禍一節不予爭
     執，惟辯稱：當時是被告丙○○開車來撞伊，伊並無過失
     等語置辯，並聲明：(1)原告之訴駁回。(2)如受不利判決，
     願供擔保請准宣告免為假執行。
   (2)被告丙○○受合法通知未於言詞辯論期日到場，惟於準備
     程序則陳稱：伊對系爭車禍自認有過失，但伊僅願意給付
     100,000 元與原告和解等語，資為抗辯，並聲明：原告之
     訴駁回。
 三、原告與被告甲○○不爭執之事項：
   (1)被告丙○○於92年9 月21日17時35分許，駕駛車牌號碼12
     70-GS 號自小客車沿高雄縣鳳山市○○路由西往東方向行
     駛，途經文龍路與文濱路之無號誌交岔路口時，與沿高雄
     縣鳳山市○○路由北往南方向行駛，由被告甲○○騎乘附
     載原告之車牌號碼XXW-229 號重型機車碰撞致生系爭車禍
     ，原告因而受有右脛腓骨開放性骨折、左足第五蹠骨骨折
     、右膝後十字韌帶斷裂等傷害。
   (2)系爭車禍發生當時，天候陰有暮光，柏油路面乾燥無缺陷
     ，道路無障礙物，視距良好，客觀上並無不能注意之情事
     。且系爭車禍肇事路口為無號誌之交叉路口，亦無交通指
     揮人員，且未劃分幹、支線，被告2 人皆欲直行，而依被
     告甲○○由北向南、被告丙○○由西向東之行駛方向，則
     被告甲○○為左方車，被告丙○○為右方車。
   (3)被告2 人因系爭車禍而涉犯過失傷害罪嫌，經臺灣高雄地
     方法院檢察署檢察官向本院聲請簡易判決處刑，經本院以
     93年度交簡字第1662號刑事簡易判決認被告2 人均觸犯刑
     法第284 條第1 項之過失傷害罪，並判處被告丙○○拘役
     40日、被告甲○○拘役50日，均得易科罰金。被告丙○○
     對上開判決未上訴而確定，被告甲○○則不服提起上訴，
     現由本院以93年度交簡上字第191 號審理中。
   (4)被告丙○○於本院自認對於系爭車禍有過失（本院卷第32
     頁）。
   (5)原告因系爭車禍而支出醫療費用5,146 元及就診之交通費
     用1,440 元。另上開機車係原告母親贈與原告，為原告所
     有，原告因系爭車禍而支出機車修理費用25,848元（本院
     卷第225 頁）
   (6)原告因系爭車禍共住院17日（92年9 月21日至同年10月7
     日），住院期間由原告母親看護，原告共支出看護費用17
     ,000 元 。另原告於住院期間以外之看護費用支出每日為
     2,000 元（本院卷第225頁）。
   (7)原告因系爭車禍已受領強制汽車責任保險金48,853元。
 四、本件爭點為：
   (1)系爭車禍被告甲○○是否同有過失？其與被告丙○○各應
     負擔若干之過失責任？
   (2)原告因系爭車禍所受之損害為若干？
   (3)本件有無過失相抵之適用？是否應減輕或免除被告之損害
     賠償責任？原告可得請求之金額為多少？
 五、系爭車禍被告甲○○是否同有過失？其與被告丙○○各應
     負擔若干之過失責任？
     原告主張被告2 人就系爭車禍均應負過失責任等語，而被
     告丙○○於本院已自認其對於系爭車禍為有過失，如上所
     述，惟被告甲○○則否認其有過失，辯稱：當時是被告丙
     ○○開車來撞伊，伊並無過失云云。經查：
   (1)系爭車禍發生當時，被告丙○○係駕駛車牌號碼1270-GS
     號自小客車沿高雄縣鳳山市○○路由西往東方向行駛，被
     告甲○○則騎乘附載原告之車牌號碼XXW-229 號重型機車
     ，沿高雄縣鳳山市○○路由北往南方向行駛，被告2 人於
     文龍路與文濱路之無號誌交岔路口發生碰撞等情，為兩造
     所不爭，而被告2 人車輛之撞擊點，被告丙○○係上揭汽
     車左前方保險桿、被告甲○○則係機車右方車身，此業據
     被告2 人於本院93年度交簡上字第191 號刑事案件（下稱
     刑事案件）警訊筆錄中陳述屬實，並有道路交通事故現場
     蒐證照片8 張（見本院卷第98、99頁）在卷可憑，再參以
     被告2 人當時均係欲直行穿越該交岔路口之行車方向，足
     認被告2 人係各自駕駛車輛欲穿越該交岔路口時，被告丙
     ○○之汽車左前方與被告甲○○機車之右側車身發生碰撞
     之事實，應可認定。
   (2)按汽車行駛時，駕駛人應注意車前狀況及兩車併行之間隔
     ，並隨時採取必要之安全措施。車輛行至無號誌或號誌故
     障而無交通警察指揮之交岔路口，支線道車應暫停讓幹線
     道車先行。未劃分幹、支線或同為幹線道或支線道者，轉
     彎車應暫停讓直行車先行；如同為直行車或轉彎車者，左
     方車應暫停讓右方車先行，95年6 月30日修正發布前之道
     路交通安全規則第94條第3 項及第102 條第1 項第2 款分
     別定有明文。本件被告2 人係各自駕駛車輛欲穿越該交岔
     路口時發生碰撞之事實，已如上述，而系爭車禍之肇事路
     口為無號誌之交叉路口，亦無交通指揮人員，且未劃分幹
     、支線，依被告2 人當時均係欲直行之行駛方向，被告甲
     ○○係屬左方車，被告丙○○為右方車等情，為兩造所不
     爭，則依上開道路交通安全規則之規定，被告甲○○（左
     方車）自應注意車前狀況，並禮讓被告丙○○（右方車）
     先行，且系爭車禍發生當時，該交岔路口客觀上亦無不能
     注意之情事，詎被告甲○○於穿越該交岔路口時，疏未注
     意應減速慢行並禮讓被告丙○○先行，仍貿然往前行駛，
     因而與被告丙○○之汽車發生碰撞，致原告受有上揭傷害
     ，被告甲○○就系爭車禍應負過失之責任甚明。
   (3)又本件經送臺灣省高屏澎區車輛行車事故鑑定委員會及臺
     灣省車輛行車事故覆議鑑定委員會鑑定結果，均認定被告
     甲○○騎乘重型機車左方車未讓右方車先行為肇事主因，
     被告丙○○駕駛自用小客車未注意車前狀況為肇事次因，
     有臺灣省高屏澎區車輛行車事故鑑定委員會93年1 月3 日
     高屏澎鑑字第92109 號函暨所附之鑑定意見書，及臺灣省
     車輛行車事故覆議鑑定委員會93年3 月30日府覆議字第93
     20109 號函暨所附之鑑定意見書各1 份在卷可參（見刑事
     案件93年度偵字第3563號偵查卷第11、51頁），亦認被告
     甲○○應負過失責任。至於被告甲○○另辯稱：車禍發生
     後伊發現被告丙○○身上有酒味云云，惟查，被告丙○○
     於刑事案件警訊中陳稱：伊並未飲酒等語，且經據報到場
     處理之員警蔡再武對被告丙○○實施酒精濃度呼氣測試結
     果，被告丙○○測定值為0 ，此業據證人即員警蔡再武於
     刑事案件一、二審法院審理中均證述屬實，並有高雄縣警
     察局交通警察隊酒精濃度呼氣測試報告1 份在卷可憑（見
     刑事案件警卷第7 頁），是被告丙○○並無酒後駕車之情
     事。被告甲○○上開所辯，不足採信。
   (4)綜上，被告甲○○於穿越上開交岔路口時，疏未注意應減
     速慢行並禮讓被告丙○○先行，仍貿然往前行駛，因而與
     被告丙○○所駕駛之汽車發生碰撞，致原告受有上揭傷害
     ，被告甲○○自應負過失之責任，且被告丙○○亦自認其
     就系爭車禍為有過失，則原告主張被告2 人就系爭車禍均
     有過失，自屬可採。被告甲○○辯稱：伊就系爭車禍並無
     過失云云，不足採信。
   (5)本院審酌被告甲○○係騎乘機車肇事，被告丙○○則係駕
     駛汽車，雖有未注意車前狀況之疏失，惟被告甲○○騎乘
     機車左方車，未禮讓被告丙○○之右方車先行，可認被告
     甲○○就系爭車禍之過失情節較重等情狀，認被告丙○○
     就系爭車禍應負擔之10分之4 之過失責任，被告甲○○則
     應負擔10分之6 之過失責任。
 六、原告因系爭車禍所受之損害為若干？
     按數人共同不法侵害他人之權利者，連帶負損害賠償責任
     ；汽車、機車或其他非依軌道行駛之動力車輛，在使用中
     加損害於他人者，駕駛人應賠償因此所生之損害；不法侵
     害他人之身體或健康者，對於被害人因此喪失或減少勞動
     能力或增加生活上之需要時，應負損害賠償責任；不法侵
     害他人之身體、健康、名譽、自由、信用、隱私、貞操，
     或不法侵害其他人格法益而情節重大者，被害人雖非財產
     上之損害，亦得請求賠償相當之金額，民法第184 條第1
     項前段、第185 條第1 項、第191 條之2 前段、第193 條
     第1 項、及第195 條第1 項前段分別定有明文。本件被告
     2 人因上揭過失駕駛行為，致原告受有上揭傷害，業如上
     述，則原告請求被告應連帶負損害賠償責任，依上開條文
     規定，自屬有據。茲就原告主張之賠償金額，得否准許，
     分述如下：
   (1)醫療費用及就診交通費用：原告主張其因系爭車禍而支出
     醫療費用5,146 元及就診之交通費用1,440 元等情，已為
     被告甲○○所不爭執，原告此部分主張，應予准許。
   (2)看護費用：原告主張其因系爭車禍受傷需專人看護3 個月
     ，而在住院之17日（92年9 月21日至同年10月7 日）期間
     因係由原告母親看護，原告共支出看護費用17,000元之事
     實，為被告甲○○所不爭執，惟被告甲○○就原告出院後
     尚須看護之事實予以否認，辯稱：原告不需要看護達3 個
     月云云。惟查，經本院向財團法人私立高雄醫學大學附設
     中和紀念醫院函詢原告因系爭車禍受傷所需看護期間，經
     該院函覆：原告因雙側下肢皆有骨折傷害，行動不便，宜
     有專人照護3 個月為宜等語，此有該院96年8 月15日高醫
     附行字第0960002520號函文1 份在卷可憑（見本院卷第206
     頁），是原告主張其因系爭車禍受傷需專人看護3 個月等
     語，應可採信。而原告主張伊出院後之看護費用以每日2,
     000 元計算，此為被告甲○○所不爭執，則原告於出院後
     所支出之看護期間費用為146,000 元（2,000*73＝146,00
     0） 。從而，原告共支出之看護費用合計為163,000 元（
     17,000 + 146,000＝163,000） 。
   (3)機車修理費用及手機損害費用：
     原告主張其所有上揭機車因系爭車禍而支出機車修理費用
     25,848元等情，業據原告提出估價單2 份為證，被告甲○
     ○對此亦不爭執，原告此部分主張，亦堪採信。另原告主
     張其所有手機1 支因系爭車禍而毀壞，受有損害6,000 元
     等語，惟為被告甲○○否認，則原告自應就其有購入該支
     手機及其受有損害之事實負舉證責任，原告雖提出該手機
     介紹資料2 份為證（見本院卷第41、42頁），惟該資料2
     份僅係記載三星牌皇后機之手機功能，並不能證明原告有
     購入該支手機及其因系爭車禍而受有損害之事實，另被告
     丙○○於刑事案件第二審法院審理中雖證稱：伊當時有幫
     他們（指原告及被告甲○○）撿手機、狗、背包、隨身聽
     等物等語（見本院93年度交簡上字第191 號卷第114 頁）
     ，惟並無法證明該支手機即係原告之手機，亦無法證明該
     支手機已有損壞之事實。從而，原告主張其所有之手機因
     系爭車禍而受有損害，不足採信。
   (4)精神慰藉金：
     原告主張其因系爭車禍受有上揭傷害，致其日常生活行動
     均受影響，精神受有痛苦等語，本院審酌原告所受傷害係
     右脛腓骨開放性骨折、左足第五蹠骨骨折、右膝後十字韌
     帶斷裂等傷害，是原告之雙腳均已受有骨折之傷害，衡情
     須有相當時間始能復原，自會影響其行動能力，且原告精
     神上受有痛苦，應屬必然。經查，原告係高雄醫學院化學
     系肄業，目前無工作，名下無財產等情，業據原告陳述在
     卷，並有原告之高雄醫學大學學生成績單及稅務電子閘門
     財產所得調件明細表各1 份在卷可參，另被告甲○○係立
     德管理學院碩士班就學中，名下則無財產；被告丙○○於
     95年度薪資所得為360,000 元，名下亦無財產等情，業據
     被告甲○○陳述屬實，並有被告之稅務電子閘門財產所得
     調件明細表2 份在卷可參，經審酌本件事故發生之原因、
     被告2 人之過失情節等一切情狀，認原告得請求之精神慰
     藉金以300,000 元為適當，逾此範圍之請求，不應准許。
   (5)綜上，原告因系爭車禍共受有醫療費用5,146 元、就診之
     交通費用1,440 元、看護費用163,000 元、機車修理費用
     25,848元及精神慰藉金300,000 元之損害，合計共495,43
     4 元。而被告丙○○對原告所受上開損害之主張，於經合
     法通知後，既不到庭爭執，復未提出書狀作何抗辯，應認
     原告之主張為真實。
 七、本件有無過失相抵之適用？是否應減輕或免除被告之損害
     賠償責任？原告可得請求之金額為多少？
     按損害之發生或擴大，被害人與有過失者，法院得減輕賠
     償金額，或免除之，民法第217 條第1 項定有明文。又駕
     駛機車有過失致坐於後座之人被他人駕駛之車撞死者，後
     座之人係因藉駕駛人載送而擴大其活動範圍，駕駛人為之
     駕駛機車，應認係後座之人之使用人，原審類推適用民法
     第224 條規定依同法第217 條第1 項規定，減輕被上訴人
     之賠償金額，並無不合，最高法院74年度台上字第1170 號
     判例可資參照。本件原告於系爭車禍發生時係乘坐於被告
     甲○○所駕駛機車後座，為兩造所不爭，則參照上揭法條
     規定及判例意旨，系爭車禍發生時被告甲○○係原告之使
     用人，原告自應承擔被告甲○○就系爭車禍之過失責任。
     而系爭車禍被告甲○○應負擔之過失責任為10分之6 ，已
     如上述，自應減輕被告2 人10分之6 之賠償責任，是原告
     得請求之金額為198,174 元（495,434*4/10＝198,174 ，
     元以下四捨五入）。
 八、又94年2 月5 日修正公布前之強制汽車責任保險法第30 條
     規定：保險人依本法規定給付之保險金，視為加害人或被
     保險人損害賠償金額之一部分；加害人或被保險人受賠償
     請求時，得扣除之。本件原告已由強制汽車責任保險受領
     理賠48,853元，業據原告自承屬實，則原告上開得請求賠
     償之198,174 元，自應再予扣除此部分保險理賠之金額，
     經扣除後，原告得請求之金額為149,321 元（198,174-48,
     853 ＝149,321） 。
 九、綜上所述，原告依據侵權行為之法律關係，請求被告連帶
     給付149,321 元，及自起訴狀繕本送達翌日即94年8 月13
     日起至清償日止，按年息5%計算之遲延利息，為有理由，
     應予准許。逾此部分之請求，則無理由，應予駁回。
 十、原告陳明願供擔保請准宣告假執行，就原告勝訴部份，本
     院命被告給付之金額未逾500,000 元，依民事訴訟法第38
     9 條第1 項第5 款之規定，應依職權宣告假執行，雖經原
     告陳明願供擔保聲請宣告假執行，惟其聲請不過促請法院
     職權發動，本院無庸就其聲請為准駁之裁判，併此敘明。
     至於原告上開敗訴部分，其假執行之聲請已失所依附，應
     予駁回。另被告甲○○聲明願供擔保請准免為假執行，經
     核就原告勝訴部分與法律規定相符，爰酌定相當之擔保金
     額宣告之。
 十、據上結論，本件原告之訴為一部有理由、一部無理由，依
 一  民事訴訟法第385 條第1 項前段、第79條、第85條第2 項
     、第389 條第1 項第5 款、第392 條第2 項，判決如主文
     。
中　　華　　民　　國　 　96　　年　　9　　月　　28　 日
                      民事鳳山分庭審判長法  官  楊富強
                                        法  官  李怡諄
                                        法  官  呂憲雄
正本證明係照原本作成。
如不服判決，應於送達後二十日內，向本院提出上訴狀並表明上
訴理由，如於判決送達前提起上訴者，應於判決送達後十日內補
提上訴理由書（須附繕本）。
中　　華　　民　　國　 　96　　年　　9　　月　　28　 日
                                        書記官  李文廣
